【裁判字號】    98,上易,1356
【裁判日期】    980910
【裁判案由】    竊盜
【裁判全文】
臺灣高等法院臺中分院刑事判決        98年度上易字第1356號
上  訴  人  臺灣臺中地方法院檢察署檢察官
被      告  甲○○
                      號
上列上訴人因被告竊盜案件，不服臺灣臺中地方法院98年度易字
第1047號中華民國98年7月2日第一審判決（起訴案號：臺灣臺中
地方法院檢察署98年度偵字第3844號），提起上訴，本院判決如
下：
    主    文
上訴駁回。
    理    由
一、按依刑事訴訟法第350條、第361條、第362條、第367條規定
    ，不服地方法院之第一審判決而上訴者，須提出上訴書狀，
    並應敘述具體理由，為上訴必備之程式；其所提出之書狀未
    敘述上訴理由，或僅曾以言詞陳述上訴理由者，均應於上訴
    期間屆滿後20日內補提理由書於第一審法院。第一審法院經
    形式審查，認逾期未補提上訴理由者，應定期間先命補正；
    逾期未補正者，為上訴不合法律上之程式，應以裁定駁回。
    倘已提出上訴理由，但所提非屬具體理由者，則由第二審法
    院以上訴不合法律上之程式，判決駁回。而所謂具體理由，
    必係依據卷內既有訴訟資料或提出新事證，指摘或表明第一
    審判決有何採證認事、用法或量刑等足以影響判決本旨之不
    當或違法，而構成應予撤銷之具體事由，始克當之（例如：
    依憑證據法則具體指出所採證據何以不具證據能力，或依憑
    卷證資料，明確指出所為證據證明力之判斷如何違背經驗、
    論理法則）；倘僅泛言原判決認定事實錯誤、違背法令、量
    刑失之過重或輕縱，而未依上揭意旨指出具體事由，或形式
    上雖已指出具體事由，然該事由縱使屬實，亦不足以認為原
    判決有何不當或違法者（例如：對不具有調查必要性之證據
    ，法院未依聲請調查亦未說明理由，或援用證據不當，但除
    去該證據仍應為同一事實之認定），皆難謂係具體理由，俾
    與第二審上訴制度旨在請求第二審法院撤銷、變更第一審不
    當或違法之判決，以實現個案救濟之立法目的相契合，並節
    制濫行上訴（最高法院97年度臺上字第892號刑事判決意旨
    參照）。
二、上訴人即臺灣臺中地方法院檢察署檢察官不服原審判決就被
    告甲○○（下稱被告）被訴竊盜衣服經諭知無罪部分提起上
    訴，其上訴意旨以：本案證人丁○○○、丙○於偵查及審判
    中，均一致證稱未曾同意將告訴人乙○○所有之財物贈與被
    告甲○○等語明確，且被告於受雇整理家務過程中，未經告
    訴人或財產持有人之同意，即將告訴人之衣物攜回私用，且
    即便如判決理由中所認定：「既以證人丁○○○於本院已然
    證稱：案發當日，證人丙○有手上拿著衣服，問其比較爛、
    比較舊的衣服還要不要時，其回稱不要，而當時被告亦在旁
    邊等語，則被告於警、偵訊及本院審理一致辯稱：當天伊與
    證人丙○在主臥室內打掃時，證人丙○在整理衣服，證人丙○就問證人丁○○○說有一些比較舊、比較髒的衣服，證人
    丙○有一件一件拿給證人丁○○○看，證人丁○○○就說有
    些比較舊、比較髒的衣服可以撿回去穿，所以伊再拿回去等
    語，應非虛構，應可採信。」等語，則依據證人丁○○○、
    丙○之對話內容，至多亦僅能認為證人丁○○○同意幫傭多
    年之證人丙○，將較髒、較舊之衣服攜回己用，原審判決卻
    以初次前往幫傭之被告僅在旁聽聞證人丁○○○與丙○之上
    開對話，即推論被告亦有權將告訴人所有之衣服據為己有而
    欠缺竊盜之主觀犯意，此一推論似有擅斷之嫌，且對照觀之
    被告經警搜索時所查扣之衣服，一為ROSE-GARDEN套裝，一
    為SHIATZY上衣，係屬名貴之衣服，除經告訴人當庭供述明
    確外，並有相片數禎在卷可查，客觀上實難認定係屬證人上
    開對話中之髒、舊衣服，本件原審判決理由就此亦未說明，
    亦有判決理由不備之情形等語。
三、按取捨證據與認定事實乃事實審法院職權之行使，對證據取
    捨及認定事實所為之判斷倘不違反一般經驗法則與論理法則
    ，即難指其違背法令。次按不告而取謂之竊，刑法之竊盜罪
    係以乘人不知秘密竊取他人之動產為成立要件（最高法院74
    年度台上字第5011號裁判意旨）。且竊盜罪之成立，除客觀
    之不告而取他人動產之行為外，尚須主觀上具有竊盜之故意
    ，倘行為人誤認即使取走他人之物，其所有人或各持有人均
    會表同意，則其縱有破壞物之支配關係，仍係非具有故意之
    竊盜行為（參林山田著「刑法特論」（上）竊盜罪節）。經
    本院形式審查：
  (一)原判決已就證人丙○與證人丁○○○證詞歧異，證人丙○所
    證沒有聽到證人丁○○○說比較髒、比較舊的衣服不要、可
    以撿回去云云，其證詞之真實性即非屬無疑；而證人丁○○○於原審既已證稱：案發當日，證人丙○有手上拿著衣服，
    問其比較爛、比較舊的衣服還要不要時，其回稱不要，而當
    時被告亦在旁邊等語，則被告於警、偵訊及原審一致辯稱：
    當天伊與證人丙○在主臥室內打掃時，證人丙○在整理衣服
    ，證人丙○就問證人丁○○○說有一些比較舊、比較髒的衣
    服，證人丙○有一件一件拿給證人丁○○○看，證人丁○○○就說有些比較舊、比較髒的衣服可以撿回去穿，所以伊才
    拿回去等語，應非虛構，尚可採信等情詳為調查，因而認定
    被告拿取告訴人乙○○之10件衣服部分之行為，並非基於主
    觀上不法所有之意圖而為，難謂無據。
  (二)徵諸證人丙○於偵查中證稱：被告有問放置在告訴人住處2
    樓房間內之衣服可以拿回去穿嗎？伊跟他說伊不知道可不可
    以等語（偵查卷第8頁）以觀，則倘被告自始意在行竊，衡
    情應是秘而不宣，焉有事前自曝犯罪意圖之理？此對照被告
    另犯竊盜告訴人乙○○之香水、唇蜜等物之行徑，係典型不
    告而取者，即可明其間之區別。以之再參以上開丁○○○於
    原審之證詞：案發當日，證人丙○有手上拿著衣服，問其比
    較爛、比較舊的衣服還要不要時，其回稱不要，而當時被告
    亦在旁邊等語以觀，則被告於在場聽聞丁○○○之說詞後，
    以為系爭告訴人乙○○之10件衣服可以撿回去穿，自係屬誤
    認而不具竊盜故意。
  (三)至上訴意旨以被告經警搜索時所查扣之衣服中，一為ROSE-G
    ARDEN套裝，一為SHIATZY上衣，係屬名貴之衣服，除經告訴
    人當庭供述明確外，並有相片數禎在卷可查，客觀上實難認
    定係屬證人上開對話中之髒、舊衣服云云。然，並非任何人
    對名牌或名貴衣服均能有所認識，何況被告不過係一受僱他
    人之清潔工，否則倘被告存心竊取名貴衣服，常情上似應儘
    其可能竊取更多高價之名貴衣服才是，自無從僅以被告取走
    之10件衣服中有 2件係屬名貴衣服，即認被告有竊盜故意。
四、本件公訴意旨，既無法舉證使法院得以合理確信被告有竊盜
    10件衣服之犯行，則原審依被告不自證己罪之相關判例意旨
    ，而為被告無罪之判決，核無違反證據法則、經驗法則及論
    理法則，從形式上觀察，原審判決就此部分尚無不當或違法
    之情形存在。上訴意旨並未進一步舉證，僅認原審在採證及
    認定事實上有誤，雖由上訴人上開上訴理由形式上觀之，上
    訴人似已有指摘或表明第一審判決有何採證認事、用法等不
    當及違法之處，惟上訴人所列上訴理由，實非依據卷內訴訟
    資料或提出新事證，指摘或表明第一審判決有何足以影響判
    決本旨之不當或違法，而構成應予撤銷之具體事由，自難認
    符合首揭之上訴具體理由，本件上訴自不合法定上訴程式，
    應予駁回，並不經言詞辯論為之。
據上論斷，應依刑事訴訟法第367條前段、第372條，判決如主文
。
中    華    民    國    98    年    9    月    10     日
            刑事第五庭  審判長法  官  趙  春  碧
                              法  官  林  宜  民
                              法  官  賴  恭  利
上列正本證明與原本無異。
不得上訴。
                              書記官  林  桂  鳳
中    華    民    國    98    年    9    月    10     日


司法院資訊處製作；財團法人民間司法改革基金會備份。
